臺灣高等法院民事裁定　　　　　　　　　96年度抗字第2069號
抗　告　人　新竹市東區關長自辦市地重劃區重劃會
法定代理人　甲○○
上列抗告人與相對人乙○○間假處分事件，對於中華民國96年11
月8日臺灣新竹地方法院96年度裁全字第1921號裁定，提起抗告
，本院裁定如下：
      主      文
原裁定關於准相對人供擔保後，抗告人不得為市地重劃重行分配
之土地變更登記部分，及命抗告人負擔聲請費用之裁判均廢棄。
上開廢棄部分，相對人在原法院之聲請駁回。
聲請及抗告費用由相對人負擔。
      理      由
一、本件相對人於原法院聲請意旨略以：坐落新竹市○○段87-1
    地號土地（下稱系爭土地）為相對人所有，其於民國96年8
    月6日收到抗告人之函文，通知相對人依自辦市地重劃區土
    地分配結果，已喪失系爭土地之所有權，且獲發給現金補償
    ，惟當時已逾公告期間，分配結果即告確定，相對人無從提
    出異議，亦無法及時找其他地主申請合併，顯損害相對人之
    權益，有失公平。又坐落新竹市○○段87-6號土地所有權人
    係於93年7月以每平方公尺新台幣（下同）32,721.6元向財
    政部國有財產局購買土地，而分配清冊上就系爭土地發給現
    金補償之單價卻僅評定為每平方公尺14,657元，至今地價高
    漲，差距愈大。抗告人所定最小建築面積為寬10公尺、長20
    公尺計200平方公尺之標準亦不合情理。本件自辦市地重劃
    區土地分配結果之送達未依「獎勵土地所有權人辦理市地重
    劃辦法」第7條規定辦理，損害相對人之權益甚鉅，有定暫
    時狀態之必要，爰聲請就系爭土地禁止抗告人辦理市地重劃
    變更登記，並停止加入新竹市東區關長自辦市地重劃等情（
    原裁定准許相對人於為抗告人提供擔保後，抗告人對於系爭
    土地不得為市地重劃重行分配之土地變更登記，而駁回相對
    人其餘聲請，未據相對人就其受駁回部分提起抗告，已告確
    定）。
二、抗告意旨略以：抗告人係向相對人之戶籍地址寄送通知函，
    並經主管機關新竹市政府核備無誤，而相對人亦依法提出異
    議，雖經調解不成立，惟其原因乃為相對人要求分配土地與
    重劃法令不符，也不夠都市計劃規定之最小建築面積，並非
    送達之錯誤與否所肇致，自無定暫時狀態之必要。又系爭土
    地位於「變更高速公路新竹交流道附近地區特定區計劃（新
    竹市部分）」之都市計劃內，編為「第二種住宅區」，依土
    地使用分區證明書之記載，系爭土地之開發方式必須受「應
    以市地重劃方式整體開發為之」之限制，其最小建築基地之
    限制為（重劃後）應達平均寬度10公尺、平均深度20公尺，
    計200平方公尺，然系爭土地於重劃前僅有73.48平方公尺，
    重劃後扣除公設用地負擔52%，只剩35.3平方公尺，不符合
    都市計劃管制之最小建築基地，僅能為現金補償。況系爭土
    地業於96年11月8日經新竹市地政事務所以土地重劃為登記
    原因予以刪除，並無法為強制執行，則本件假處分已無保全
    之原因及必要，爰提起抗告，請求廢棄原裁定不利於抗告人
    之部分云云。
三、按為促進土地利用，擴大辦理市地重劃，得獎勵土地所有權
    人自行組織重劃會辦理之，平均地權條例第58條第1項定有
    明文。而依平均地權條例第56條至第58條規定，都市土地重
    劃，有由各級主管機關報經上級主管機關核准後辦理者，有
    由土地所有權人自行組織重劃會經主管機關核准後實施者。
    後一情形之重劃，乃國家為促進土地利用，擴大市地重劃，
    獎勵土地所有權人自行組織重劃會辦理市地重劃而設，以免
    主管機關依前一情形辦理重劃多所勞費，兩者均有公有土地
    夾雜在內之可能，其在手續上固有所不同，但在實質意義上
    則均為主管機關准否重劃之行政處分，旨在實現憲法平均地
    權之政策，促進土地利用效益，加速取得公共設施保留地（
    司法院釋字第232號解釋理由書參照）。查本件坐落新竹市
    ○○段、長春段一定範圍內之土地，業經該範圍內私有土地
    所有權人過半數，且其所有土地面積超過該範圍內私有土地
    總面積半數以上者之同意，並經主管機關即新竹市政府核准
    自行組織重劃會辦理市地重劃在案，有新竹市政府95年7月
    13日府地劃字第0950063646號函影本在卷可稽（見原審卷第
    80、81頁），系爭土地係坐落於上開重劃區域內，自應為抗
    告人辦理市地重劃範圍所及，而抗告人就系爭土地辦理市地
    重劃變更登記，依前揭說明，其在實質意義上應屬准予重劃
    之行政處分之一部分。
四、按民事訴訟乃當事人請求國家司法機關就其私法上權利之爭
    執，依法裁判，所施行之程序。是民事訴訟，乃在解決私人
    間私法上權利之爭執。至若要求國家行政機關為一定公法上
    之行為者，則不屬民事訴訟之範疇。而假處分保全程序雖有
    非訟之性質，惟既規定於民事訴訟法中，則其所欲保全之權
    利，自亦以私法上之權利為限。查抗告人就系爭土地辦理市
    地重劃變更登記，為行政處分之一部分，已如前述，即具有
    公法性質，非屬民事訴訟之範疇，自無民事訴訟法所規定假
    處分保全程序之適用，是本件因相對人是否得禁止抗告人為
    市地重劃重行分配之土地變更登記所生之爭執即非審理私權
    爭議之普通法院所得加以審究，應認原法院無審判權，相對
    人就此部分逕向原法院為定暫時狀態假處分之聲請，顯有未
    合，不應准許。原裁定未予詳究，就此部分准予相對人之聲
    請，自有未洽。抗告意旨雖未指摘及此，惟原裁定既有不當
    ，仍應由本院予以廢棄，並諭知如主文第2項所示。
五、據上論結，本件抗告為有理由，爰裁定如主文。
中　　華　　民　　國　　96　　年　　12　　月　　27　　日
                    民事第四庭
                        審判長法  官  張劍男
                              法  官  彭昭芬
                              法  官  陳駿璧
正本係照原本作成。
不得抗告。
中　　華　　民　　國　　97　　年　　1 　　月　　2 　　日
　　　　　　　　　　　　　　　書記官  鐘秀娥
